【裁判字號】    98,交抗,2160
【裁判日期】    980914
【裁判案由】    違反道路交通管理處罰條例
【裁判全文】
臺灣高等法院交通事件裁定            98年度交抗字第2160號
抗告人即
處分機關  交通部公路總局新竹區監理所中壢監理站
受處分人  甲○○
上列抗告人因異議人即受處分人違反道路交通管理處罰條例案件
，不服臺灣桃園地方法院，中華民國98年7月13日所為裁定（98
年度交聲字第1303號），提起抗告，本院裁定如下：
    主  文
抗告駁回。
    理  由
一、本件抗告意旨略以：
（一）受處分人於民國（下同）98年2月28日00時28分駕駛9P-85
      80號自用小客車，因酒後呼氣酒精濃度每公升O.73毫克仍
      駕車違反道路交通管理事件，為桃園縣政府警察局平鎮分
      局以桃警局交字第DB0000000號通知單舉發，復經本站於
      98年6月1日以壢監裁字第裁53-DB0000000號裁決書處『罰
      鍰新台幣4萬9千5百元整，吊扣（職業聯結車駕駛執照）
      駕駛執照12個月，施以道安講習。受處分人依此聲明異議
      ，經臺灣桃園地方法院交通法庭於98年7月14日98度交聲
      字第1303號裁定「原處分撤銷。溫立維汽車駕駛人，駕駛
      汽車經測試檢定酒精濃度超過規定標準，應接受道路交通
      安全講習」，合先敘明。
（二）按道路交通管理處罰條例第35條第1項：「汽車駕駛人，
      駕駛汽車經測試檢定有（第1款、酒精濃度超過規定標準
      。）者，處新臺幣1萬5千元以上6萬元以下罰鍰，並當場
      移置保管該汽車及吊扣其駕駛執照1年；」、同條例第24
      條第1項第2款：「汽車駕駛人，有第35條第1項規定者，
      應接受道路交通安全講習。」、第67條第6項：「汽車駕
      駛人違反本條例規定，應受吊扣駕駛執照處分，於汽車駕
      駛人係無駕駛執照駕車者，在所規定最長吊扣期間內，不
      得考領駕駛執照。」。又道路交通安全規則第1條：「本
      規則依道路交通管理處罰條例第92條第1項規定訂定之。
      」，受處分人依此授權命令第61條，已領有聯結車駕駛執
      照者，得駕駛大客車、大貨車、代用大客車、大客貨兩用
      車、曳引車、小型車、輕型機器腳踏車為合法駕駛憑證。
      依處罰條例第35條第1項規定將其違規當時所持駕照資格
      ，予以吊扣駕照1年。
（三）原裁定將有合法駕駛資格，有合法駕駛執照之駕駛人酒後
      駕車，不須吊扣駕照，得繼續駕駛酒後駕駛之自用小客車
      ，對酒後駕車須吊扣駕照限制駕駛權利之其他駕駛人顯不
      公平，亦顯已違反道路交通管理處罰條例第35條規定。對
      於無照駕駛之人，酒後駕車尚須依道路交通管理處罰條例
      第67條第6項受有1年內，不得考領駕照之限制；然而，本
      案受處分人領有合格駕照酒後駕車，不須吊扣駕照，亦不
      須受不得考領駕照之限制，得繼續駕駛違規當時車種，是
      否亦違反公平原則。因之請准撤銷原裁定等語。
三、按汽車駕駛人，駕駛汽車經測試檢定，酒精濃度超過規定標
    準者，處15,000元以上60,000元以下罰鍰，並當場移置保管
    其車輛及吊扣其駕駛執照1年；因而肇事致人受傷者，並吊
    扣其駕駛執照2年；致人重傷或死亡者，吊銷其駕駛執照，
    並不得再考領，道路交通管理處罰條例第35條第1項第1款定
    有明文。又按汽車駕駛人，因違反本條例及道路交通安全規
    則之規定，受吊銷駕駛執照處分時，吊銷其持有各級車類之
    駕駛執照，亦為道路交通管理處罰條例第68條所明定，而此
    規定係於94年12月14日修正公布，並於95年3月1日施行，而
    修正前之道路交通管理處罰條例第68條則係規定「汽車駕駛
    人，因違反本條例及道路交通安全規則之規定，受吊扣或吊
    銷駕駛執照處分時，吊扣或吊銷其持有各級車類之駕駛執照
    」，其修法意旨，係以「原條文將違規駕駛人所持有之各級
    車類駕駛執照一併吊扣或吊銷，失之過酷，影響人民工作及
    生活甚鉅」為由，而刪除吊扣駕駛人駕駛執照時，應吊扣駕
    駛人持有各級車類駕駛執照之規定（詳立法院公報第94卷第
    70期第136頁至第138頁之院會紀錄暨修正道路交通管理處罰
    條例第68條之立法理由）；是依現行道路交通管理處罰條例
    ，已無得吊扣駕駛人所持有他級駕駛執照之依據存在。從而
    ，於為吊扣駕駛人駕駛執照之處分時，自僅得吊扣駕駛人違
    規時所駕駛該級車類之駕駛執照，以限制其繼續駕駛該級車
    類行駛道路之權利，若駕駛人並無該級車類之駕駛執照，或
    雖曾持有該級車類之駕駛執照，然該駕駛執照業經吊銷、吊
    扣，即無從再執行吊扣該級車類駕駛執照之處分。
四、本院查：
（一）本件異議人即受處分人溫立維於上揭時、地駕駛系爭自用
      小客車，於行經桃園縣平鎮市○○路與平東路口時，確因
      酒後駕車而為警攔檢查獲，並經測試異議人之呼氣酒精濃
      度測定值已達每公升0.73毫克，業已超過規定標準之事實
      ，有桃園縣政府警察局98年2月28日桃警局交字第DB00000
      00號舉發違反道路交通管理事件通知單1紙在卷可稽（參
      見本院卷第6頁），且為異議人於本件聲明異議狀內所不
      爭執（參見一審卷第3頁），固堪認為真實。
（二）而依異議人駕駛自用小客車違反道路交通管理處罰條例第
      35條第1項第1款之規定，本應吊扣其自用小客車駕駛執照
      1年。惟按道路交通安全規則第61條第1項規定：「汽車駕
      駛人取得高一級車類之駕駛資格者，應換發駕駛執照，並
      准其駕駛較低級車類之車輛，其規定如左：一、已領有聯
      結車駕駛執照者，得駕駛大客車、大貨車、代用大客車、
      大客貨兩用車、曳引車、小型車、輕型機器腳踏車」；查
      本件異議人確領有較高級之職業聯結車駕駛執照，有異議
      人之汽車駕照基本資料1紙附卷可據（參見一審卷第7頁）
      ，且經考取該等駕駛執照後，其他低級等車類即不再核發
      駕駛執照，而直接允許其得駕駛其他車輛，業如前揭條文
      規定，則異議人既無一般自用小客車駕駛執照之實體物可
      供吊扣，顯已無從執行該部分之處分。再者，行政行為，
      採取之方法所造成之損害，不得與欲達成目的之利益顯失
      均衡，行政程序法第7條第3款定有明文及行政罰法第18條
      規定意旨可資參照；而異議人無自用小客車之駕駛執照可
      供吊扣時，吊扣其職業聯結車駕駛執照以代之，雖可達成
      限制駕駛人繼續駕駛該級車類行駛之目的，惟亦同時造成
      限制駕駛人繼續駕駛職業聯結車或其他較低級等車類行駛
      之結果，所造成之損害（異議人喪失繼續駕駛職業聯結車
      之權利），已與欲達成目的之利益顯失均衡，是否妥適，
      亦顯值斟酌。況依前開所述修正後即本件行為時之新法，
      已將「吊扣」各級車類之連坐規定刪除，參諸前揭說明，
      裁決機關自不能逕行處分吊扣異議人屬其他車種之職業聯
      結車駕駛執照。則原處分機關以異議人無自用小客車駕駛
      執照可供吊扣，而逕行吊扣其職業聯結車駕駛執照，顯已
      逾越修正後道路交通管理處罰條例第68條之規範意涵及範
      圍，是否正確，亦值商榷。
五、綜合上述，本件抗告人即原處分機關於吊扣異議人駕駛執照
    12個月之處分，僅能吊扣異議人之自用小客車駕駛執照，而
    不得代以吊扣其僅有之職業聯結車駕駛執照，則該部分之處
    分顯然無法執行；是原審從而以異議人提出本件聲明異議為
    有理由，且因本件為一交通違規行為，吊扣處分與道路安全
    講習部分無從區分，自應由原審法院將原處分撤銷，自為裁
    罰異議人因汽車駕駛人，駕駛汽車經測試檢定酒精濃度超過
    規定標準，應接受道路交通安全講習，經核其認事用法均無
    不合。本件抗告人仍執前詞，提起抗告，指摘原裁定不當，
    難認為有理由，應予駁回。
六、據上論結，應依道路交通案件處理辦法第26條，刑事訴訟法
    第412條，裁定如主文。
中    華    民    國    98    年    9     月    14    日
                  刑事第十六庭審判長法  官  溫耀源
                                    法  官  王敏慧
                                    法  官  許增男
以上正本證明與原本無異。
不得再抗告。
                                    書記官  廖麗蓮
中    華    民    國    98    年    9     月    16    日


司法院資訊處製作；財團法人民間司法改革基金會備份。
